臺灣臺南地方法院臺南簡易庭小額民事判決
110年度南小字第979號
原      告  郭義忠
被      告  王柏淞
上列當事人間請求侵權行為損害賠償事件，本庭於民國110年7月
19日言詞辯論終結，判決如下：
    主      文
原告之訴駁回。
訴訟費用新臺幣1,000元由被告負擔。
    事實及理由
一、原告主張：被告前於民國109年7月8日，故意以原告曾於108
    年12月底、109年5月16日未經被告同意，進入被告所經營、
    位在臺南市○○區○○路0段00號之早餐店、騎樓（下稱系爭早
    餐店、騎樓）為由，向臺灣臺南地方檢察署對原告提出告訴
    ，誣告原告涉犯刑法侵入住居罪嫌，經該署檢察官為不起處
    分後，被告又故意於110年3月5日提起再議，雖經臺灣高等
    檢察署臺南分署為駁回之處分確定，惟被告上開故意誣告之
    行為，導致原告須受警詢、偵訊，受有長時間訟累，並使司
    法人員及一般民眾得以知悉此紀錄，侵害原告之名譽權，導
    致原告精神上痛苦，爰依侵權行為之法律關係請求被告賠償
    精神慰撫金等語，並聲明：被告應給付原告新臺幣（下同）
    100,000元。
二、被告則以：被告並無誣告行為，誣告並非可由原告認定，而
    原告行為涉及刑事案件，本有配合檢警調查之義務，過程是
    否繁瑣非被告所能左右等語資為抗辯，並聲明：如主文第1
    項所示。
三、得心證之理由：
    原告主張被告以其於108年12月底、109年5月16日未經被告
    同意，進入被告所經營之系爭早餐店、騎樓為由，向臺灣臺
    南地方檢察署對原告提出告訴，指摘原告涉犯刑法侵入住居
    罪嫌，經該署檢察官為不起處分後，被告又於110年3月5日
    提起再議，經臺灣高等檢察署臺南分署為駁回之處分確定之
    事實，被告並無爭執，復據本庭調取臺灣臺南地方檢察署10
    9年度偵字第22820號妨害自由事件卷宗（下稱刑案卷）核閱
    相符，自堪信為真實；而就原告主張被告上開行為係故意誣
    告原告，不法侵害原告之名譽權部分，則為被告所否認，並
    以前詞抗辯，則本件兩造有爭執之部分厥為：被告是否故意
    誣告原告涉犯刑法侵入住居罪嫌？茲敘述如下：
（一）按誣告行為對於被誣告人之名譽、信用，亦大都有所妨礙
      ，故誣告罪之內容，已將妨害名譽及信用之犯罪吸收在內
      。是行為人故意虛構事實，向司法機關為犯罪之訴追，致
      他人名譽、信用受有損害者，係利用司法機關有追訴犯罪
      之職權，以侵害他人權利，自屬侵權行為（最高法院87年
      度台上字第2502號判決意旨參照）。是行為人倘未虛構事
      實，且就所訴之事實足認為被害人，其依法提出告訴或告
      發，應認係權利之正當行使，縱所告訴或告發之事實不構
      成刑事犯罪，而經檢察官為不起訴處分，或經法院認其行
      為不罰而為無罪判決，仍不能謂行為人構成損害他人名譽
      之誣告行為。
（二）查被告有以原告於108年12月底、109年5月16日未經被告
      同意，進入被告所經營之系爭早餐店、騎樓為由，向臺灣
      臺南地方檢察署對原告提出告訴，指摘原告涉犯刑法侵入
      住居罪嫌，經該署檢察官為不起處分後，被告又於110年3
      月5日提起再議，經臺灣高等檢察署臺南分署為駁回之處
      分確定之事實，業經認定如前，而經本院調取刑案卷宗核
      閱後發現，原告確曾於109年5月16日站在系爭騎樓處，另
      曾於某日時進入系爭早餐店，經原告要求離開而拒絕離去
      之情形，有臺灣臺南地方檢察署勘驗報告1件在卷可按（
      見刑案他字卷第28頁正面至29頁正面），核與被告提出告
      訴所指摘之事實相符，足見被告並未虛構事實提出告訴；
      而系爭早餐店、騎樓既為被告所有，原告未經被告同意進
      入，自足認被告為其指訴事實之被害人，揆諸上開說明，
      被告依法提出告訴，應認係其權利之正當行使，縱所告訴
      之事實部分因已逾告訴期間，部分因臺南地方檢察署檢察
      官認原告係為與被告之弟協商和解，並非「無故」站在系
      爭騎樓處，且路過行人亦會經過系爭騎樓，與刑法第306
      條第1項之構成要件不符，不構成刑事犯罪，而為不起訴
      處分確定（見臺南地方檢察署檢察官109年度偵字第22820
      號不起訴處分書），仍不能謂被告構成損害他人名譽之誣
      告行為，故原告基於侵權行為之法律關係請求被告賠償，
      核屬無據。
四、綜上所述，被告並未虛構事實提出告訴，且依其指訴之事實
    足認為被害人，故被告依法提出告訴，應認係權利之正當行
    使，不構成損害他人名譽之誣告行為，故原告基於侵權行為
    之法律關係請求被告賠償，自屬無據，從而，原告請求被告
    給付100,000元，為無理由，應予駁回。
五、本件事證已明，兩造其餘攻擊防禦方法及所提證據，經斟酌
    後，核與本件之結論，不生影響，爰不一一論列，附此敘明
    。
六、按訴訟費用，由敗訴之當事人負擔；法院為終局判決時，應
    依職權為訴訟費用之裁判，民事訴訟法第78條及第87條第1
    項分別定有明文。經核本件訴訟費用額為1,000元（即裁判
    費），而原告之請求為無理由，爰依上開規定確定原告應負
    擔之訴訟費用如主文第2項所示。
七、訴訟費用負擔之依據：民事訴訟法第78條。
中　　華　　民　　國　　110 　年　　8 　　月　　2 　　日
                  臺灣臺南地方法院臺南簡易庭
                                  法  官　游育倫
以上正本係照原本作成。
對於小額程序第一審判決之上訴，非以其違背法令為理由，不得
為之。如不服本判決，應於送達後20日內，向本院提出上訴狀並
表明上訴理由（須附繕本）且上訴狀內應記載表明（一）原判決
所違背之法令及其具體內容；（二）依訴訟資料可認為原判決有
違背法令之具體事實者。如委任律師提起上訴者，應一併繳納上
訴審裁判費用。
中　　華　　民　　國　　110 　年　　8 　　月　　10　　日
                                  書記官  林彥丞